【裁判字號】    89,交易,477
【裁判日期】    891221
【裁判案由】    過失致死
【裁判全文】
臺灣高雄地方法院刑事判決                        八十九年度交易字第四七七號
    公  訴  人  臺灣高雄地方法院檢察署檢察官
    被      告  甲○○
右列被告因過失致死案件，經檢察官提起公訴（八十八年度偵字第一六九四六號、第
一九八七六號），本院判決如左：
    主  文
甲○○無罪。
    理  由
一、公訴意旨略以：被告甲○○於八十八年五月四日晚上九時五十分許，駕駛未懸掛
    車牌號碼之小貨車，行至高雄縣大寮鄉○○村○○路高幹ＴＴ一二○六八號電線
    桿前時，理應注意在該處停車時，應注意依順行方向緊靠道路右側停放，而依當
    時情形又無不能注意之情事，竟疏未注意及此，貿然逆向將車停放於路旁，致王
    能毅騎乘車牌號碼ＴＷＳ─九五七號機車行經該處時，見狀閃避不及，當場撞及
    該小貨車之車頭保險桿，使王能毅人車倒地，因而受有頭部外傷及顱內出血之傷
    害，雖送醫急救，仍於同日晚上十時四十分許不治死亡。因認被告甲○○涉有刑
    法第二百七十六第一項之過失致人於死罪嫌云云。
二、按犯罪事實，應依證據認定之，無證據不得推定其犯罪事實，又不能證明被告犯
    罪者，應諭知無罪之判決，刑事訴訟法第一百五十四條、第三百零一條第一項分
    別定有明文。又事實之認定，應憑證據，如未能發現證據，或證據不足以證明，
    自不能以推測或擬制之方法，為裁判基礎。且認定犯罪事實所憑之證據，雖不以
    直接證據為限，間接證據亦包括在內，然而無論直接或間接證據，其為訴訟上之
    證明，須於一般之人均不致有所懷疑，而得確信其為真實之程度者，始得據為有
    罪之認定，倘其證明尚未達此一程度，而有合理之懷疑存在無從使事實審法院得
    有罪之確信時，即應由法院為諭知被告無罪之判決（最高法院四十年台上字第八
    六號判例、最高法院七十六年台上字第四九八六號判例參照）。
三、本件公訴人認被告甲○○涉犯過失致死罪嫌，無非以前開事實，業經被告在警訊
    中自承不諱，並有道路交通事故調查報告表乙份在卷可憑，而被害人王能毅因本
    件車禍致顱內出血不治死亡之事實，業經檢察官督同法醫師相驗屬實，製有勘驗
    筆錄、相驗屍體證明書及驗斷書各一紙在卷為憑。且按車輛駕駛人應遵守道路交
    通通安全規則，汽車停放時，應依車輛順行方向緊靠道路右側，道路交通安全規
    則第一百十二條第一項第十款定有明文，被告停車時疏未注意上開規定，竟逆向
    停放車輛，致被害人撞及受傷致死，被告顯已違反上揭交通規則等情，為其主要
    論據。惟訊據被告固坦承將小貨車逆向停放在前開地點之事實，惟堅決否認有何
    過失致死犯行，辯稱：當時伊將車子停在路邊，人在田裡收割稻米，伊有打開閃
    光燈，是被害人車速太快，自行滑倒撞到伊車子等語。
四、經查：
  (一)本件車禍係發生在高雄縣大寮鄉○○村○○路高幹ＴＴ一二○六八號電線桿後，
    自由路寬六˙三公尺，中間未劃分分向線，路旁有水溝，被告之自小貨車係逆向
    停放自由路往琉球村方向道路旁，即高幹ＴＴ一二○六八號電線桿後方六˙二公
    尺處，小貨車前、後車輪分別距離右側路面○˙四五公尺及○˙六公尺，且當時
    天候晴，夜間無照明設備，柏油路面乾燥無缺陷，視距良好，亦無其他障礙物，
    車禍發生後，在距高幹ＴＴ一二○六八號電線桿前方十五˙四公尺處起（即距被
    告小貨車前方二十一˙六公尺處起）留下十四˙三公尺之煞車痕，煞車痕盡處又
    留下二˙九公尺之刮地痕，被害人所騎乘之輕型機車係車頭朝往琉球村方向，倒
    在自由路往琉球村方向道路旁，機車後輪距高幹ＴＴ一二○六八號電線桿後方一
    ˙八公尺處，即距被告自小貨車前方四˙四公尺（六˙二公尺減一˙八公尺）處
    ，且被告之自小貨車車寬一˙九公尺，車頭之閃光燈有打開，此有道路交通事故
    調查報告表乙紙及肇事現場照片三張附在警卷可憑。
  (二)又本件車禍發生後，被告之自小貨車車頭及前後左右車身並無任何撞擊痕跡，此
    有自小貨車照片四張附在警卷可佐，且被害人王能毅所騎乘之機車，係停止在高
    幹ＴＴ一二○六八號電線桿後方一˙八公尺處，即距被告自小貨車前方四˙四公
    尺（六˙二公尺減一˙八公尺）處，足徵被害人所騎乘之輕機車與被告之自小貨
    車並未有碰撞無訛，是公訴人認被害人騎乘機車迎面撞及被告自小貨車車頭保險
    桿處，並致死亡，似有誤會。再證人即到場處理警員戊○○於本院調查中結證稱
    ：伊到現場時，被告是逆向停車，被害人是摔倒去碰到被告的車子，被告當時有
    無開我已忘了，當時我有拍照，被害人機車有剎車痕及刮地痕，機車沒有碰到
    被告車子，是被害人滑行去撞到被告車子，被告當時在收割，被告車子沒有無受
    損等語（見八十九年十二月七日審理筆錄），及車禍發生後，被害人之輕型機車
    在距被告自小貨車前方二十一˙六公尺處起留下十四˙三公尺之煞車痕，及比照
    「一般公路汽車煞車距離、行車速度對照表」，顯見被害人在車禍發生前係以時
    速五十至五十五公里之速度超速疾駛（輕型機車在郊區道路時速不得超過四十公
    里，道路交通安全規則第九十三條第一項第三款定有明文），在距被告自小貨車
    尚有二十一˙六公尺遠時，因車速過快，煞車不及，人車滑行倒地，被害人因而
    受創死亡，彰彰甚明。
  (三)再查肇事路段為產業道路，路旁可停放車輛，業經證人戊○○警員證述在卷，且
    依前述被告之小貨車前、後輪分別距右側路面○˙四五公尺及○˙六公尺，足見
    被告已緊靠道路右側路面停車甚明。又證人乙○○於本院調查時結證稱：「我是
    當天晚上八點多去割到九點半，我是與被告及丁○○一起去割丙○○的稻田，是
    自由路延伸過來的產業道路，九點多已收割完成但收割工具還未裝到車上去，車
    禍當時我站在田旁靠近貨車車尾割稻，當時被害人從被告車頭方向騎過來，被害
    人車速很快過來，因我站的角度關係我沒有看清楚被害人是否有直接撞到車頭，
    但我有看到在還未撞到就已緊急剎車，然後車子滑行停在車頭前方，人已進入車
    底下，貨車所停位置沒有路，但肇事前被告車子前後就有開閃光，該路是產
    業道路，我們割稻一定要將車子停在路邊，貨車是緊靠水溝旁，因該路常發生車
    禍，所以被告停車時我有叫被告要注意」等語，核與共同割稻之證人丁○○證稱
    被告車子停在水溝旁，當時有開閃光燈等語（見八十九年十一月二日訊問筆錄）
    ，大致相符，顯見被告當時確已僅靠道路右側停車，且有打開小貨車之閃光燈以
    警示路人無訛，並有被告之小貨車車頭之閃光燈確有打開之車禍現場照片附在警
    卷可憑，是告訴人指稱被告之小貨車未開燈，致被害人王能毅撞上自小貨車乙節
    ，亦無足取。
  (四)雖被告逆向停車有違道路交通安全規則第一百十二條第十款之規定，惟本件車禍
    之發生，係因被害人超速行駛因而煞避不及，自行滑倒受創死亡，並非被害人騎
    乘機車迎面撞擊緊靠道路右側停放，已打開閃光警示燈之被告自小貨車所肇致，
    已如前述，故縱使被告依順行方向停放自小貨車，亦不足以避免此結果之發生，
    是自不得以被告逆向停車有違道路交通安全規則之規定，認為被告就本車禍之發
    生有過失。況台灣省高屏澎區車輛行車事故鑑定委員會鑑定結果亦認為，「若吳
    車行進中肇事，則吳車逆向行駛為肇事原因。若吳車已停車且靠邊，則王車失控
    滑倒為肇事原因，逆向停車有違規定」，此有該委員會於八十八年七月十六日高
    屏澎鑑字第一七九三號函附之鑑定意見在卷可憑。
四、綜上所述，並無其他佐證足以證明公訴人之指述與事實相符，揆諸前開法條及判
    例意旨，實難遽為不利被告之認定，此外，復查無其他積極確切之證據足資證明
    被告有何過失致死之犯行，既不能證明被告犯罪，依前揭說明，自應依法為被告
    無罪判決之諭知。
據上論結，應依刑事訴訟法第三百零一條第一項，判決如主文。
本案經檢察官秦德進到停職行職務。
中      華      民      國    八十九    年     十二     月    二十一    日
                                    臺灣高雄地方法院交通法庭
                                        法  官  廖 純 卿
右正本證明與原本無異。
如不服本判決，應於判決送達後十日內，向本院提出上訴狀。
                                        書記官  林 孝 聰
中    華    民    國      八十九      年      十二      月      二十七  日


司法院資訊處製作；財團法人民間司法改革基金會備份。
